【裁判字號】    94,訴,1347
【裁判日期】    950419
【裁判案由】    偽造文書等
【裁判全文】
臺灣臺北地方法院刑事判決              94年度訴字第1347號
    公  訴  人  臺灣臺北地方法院檢察署檢察官
    被      告  乙○○
上列被告因偽造文書等案件，經檢察官提起公訴（九十三年度偵
緝字第一四一四號），本院判決如下：
    主  文
乙○○連續行使偽造私文書，足以生損害於公眾及他人，處有期
徒刑陸月，如易科罰金，以參佰元折算壹日，國泰銀行信用卡申
請書正卡人簽名欄上偽造之「甲○○」、「Ｊ  Ｃ  Ｃｈｅｎ」
之署名及國泰銀行卡號0000000000000000號信
用卡背面偽造之「Ｊ  Ｃ」署名各壹枚均沒收。
    事  實
一、乙○○原係甲○○之夫（業經臺灣高等法院九十三年度家上
    字第三七四號判決離婚確定），乙○○明知其經濟情況窘困
    、信用不佳，申辦信用卡恐遭發卡銀行拒絕，竟意圖為自己
    不法之所有及行使偽造私文書之概括犯意，於民國九十一年
    七月間某日，未經甲○○之同意或授權，在台北市○○○路
    ○段二號八樓之一住處冒用甲○○之名義，在國泰銀行（現
    改稱國泰世華銀行）信用卡申請書「正卡人簽名欄」上偽造
    「甲○○」、「Ｊ  Ｃ  Ｃｈｅｎ」之署名，用以表示係甲
    ○○本人向國泰銀行申請信用卡，持之向國泰銀行行使，致
    國泰銀行承辦人員誤信為甲○○本人所申請而陷於錯誤，核
    發卡號為0000000000000000號之信用卡；
    乙○○詐得上開信用卡後，承前行使偽造私文書之概括犯意
    ，先在前開信用卡背面偽造甲○○之英文姓名（即Ｊｕｌｉ
    ｅ  Ｃｈｅｎ）之縮寫「Ｊ  Ｃ」，並自九十一年八月二十
    三日起至同年月二十八日止，持前開信用卡連續在臺北市○
    ○區○○路二段一０二號二樓「英吉利鐘錶眼鏡」及美國等
    處著手刷卡消費各二筆、四筆，嗣因消費金額均鉅，經特約
    商店連線發卡銀行，發覺有「女卡男用」之違常情形，致未
    通過控管，而未取得原欲以此方式詐得之商品及服務而未遂
    ，惟已足生損害於國泰銀行對於信用卡徵信業務及客戶資料
    之管理正確性及甲○○本人。
二、案經甲○○訴由臺北市政府警察局中正第二分局報告臺灣臺
    北地方法院檢察署檢察官偵查起訴。
    理  由
甲、有罪部分
一、訊據被告乙○○固坦認以甲○○之名義，向國泰銀行申請信
    用卡，且簽署「甲○○」、「Ｊ Ｃ Ｃｈｅｎ」之署名於申
    請書「正卡人簽名欄」上，又在國泰銀行因此核發卡號00
    00000000000000號之信用卡背面簽署甲○○
    之英文姓名（即Ｊｕｌｉｅ  Ｃｈｅｎ）之縮寫「Ｊ  Ｃ」
    ，並自九十一年八月二十三日起至同年月二十八日止，持前
    開信用卡連續在臺北市○○區○○路二段一○二號二樓「英
    吉利鐘錶眼鏡」及美國不詳地點等處著手刷卡消費，惟因女
    卡男用，未通過銀行控管致無法順利刷卡消費而未遂等情，
    惟否認有何行使偽造私文書、詐欺未遂犯行，辯稱：「因伊
    無法申請信用卡，經甲○○之同意及授權，伊申請國泰信用
    卡刷卡消費，洵無行使偽造私文書及詐欺犯行。」云云。經
    查：
（一）被告確於上開時地以其前妻即證人甲○○之名義，向國泰
      銀行申請信用卡，且簽署「甲○○」、「ＪＣ  Ｃｈｅｎ
      」之署名於申請書「正卡人簽名欄」上，又在國泰銀行因
      此核發卡號0000000000000000號之信用
      卡背面簽署甲○○之英文姓名（即Ｊｕｌｉｅ  Ｃｈｅｎ
      ）之縮寫「Ｊ  Ｃ」，並自九十一年八月二十三日起至同
      年月二十八日止，持前開信用卡連續在臺北市○○區○○
      路二段一○二號二樓「英吉利鐘錶眼鏡」及美國不詳地點
      等處著手刷卡消費，惟因女卡男用，未通過銀行控管致無
      法順利刷卡消費而未遂等情，為被告自承不諱，且經證人
      即國泰銀行風險控管人員林孟宏在偵查中證稱因發現女卡
      男用之情形，先將信用卡控管住等語屬實（詳九十三年度
      偵緝字第一四一四號卷第一０六頁），並有國泰銀行信用
      卡申請書及刷卡明細、客戶服務需求單各一件在卷可憑（
      詳九十三年度偵字第一０一０七號卷第五九至六一頁），
      堪信為真。
（二）證人甲○○於本院審理時證稱：申請信用卡時，其當時人
      在美國，從未授權被告以其名義向國泰銀行申辦信用卡，
      且並未接到被告告知要幫伊申辦信用卡的電話，況且，當
      時其與被告夫妻關係不太好，不可能同意被告幫其申請信
      用卡等語（詳本院卷二第十四頁反面）；且九十二年二月
      間返國時，證人甲○○以電話向國泰銀行確認，始知被告
      以其名義申辦信用卡（詳本院卷二第十六頁），經國泰銀
      行風險控管人員林孟宏在偵查中結證屬實（詳九十三年度
      偵緝字第一四一四號卷第一０六頁）。再被告明知當時其
      妻即證人甲○○人在美國，其以證人甲○○之名義向國泰
      銀行申請信用卡的申請書上所留的地址、電話及帳單、信
      用卡的寄送地址均無法聯絡上證人甲○○（詳九十三年度
      偵字第一０一０七號卷第五九頁），並且國泰銀行風險控
      管人員林孟宏在偵查中亦證稱：依申請書上所留的電話並
      無法聯絡上甲○○等語（詳九十三年度偵緝字第一四一四
      號卷第一０六頁），又該申請書上所留的聯絡人蘇卿文，
      經證人甲○○於本院審理時證稱：其並不認識蘇卿文等語
      （詳本院卷二第十四頁反面），若被告果得證人甲○○之
      同意，應在申請書上填載容易取得甲○○同意之聯絡方式
      ，以方便銀行之徵信作業，並迅速信用卡之發放，被告卻
      反而記載無法聯絡上證人甲○○之地址、電話及帳單、信
      用卡的寄送地址，讓國泰銀行無法向證人甲○○徵信、確
      認，益證被告以證人甲○○的名義向國泰銀行申請信用卡
      並未得到其同意或授權。
    綜上所述，被告前揭所辯，均與常情有違，顯係事後卸責之
    詞，皆不足採。本件事證明確，被告犯行，洵堪認定。
二、核被告所為，係犯刑法第二百十六條、第二百十條行使偽造
    私文書罪、第三百三十九條第一項之詐欺取財罪（詐得國泰
    銀行上開信用卡部分）及第三百三十九條第三項、第一項詐
    欺取財未遂罪（以上開信用卡刷卡消費未果部分）。起訴書
    犯罪事實欄第一項第四行雖漏載被告為自己不法所有之意圖
    部分，惟已於同項第四至八行詳載被告施用前揭詐術詐取其
    冒用證人甲○○名義申請之上開信用卡部分犯行，此部分本
    為起訴之犯罪事實之一部分，併予說明。被告偽簽「甲○○
    」、「Ｊ  Ｃ  Ｃｈｅｎ」、「Ｊ  Ｃ」之署名之行為，為
    其偽造私文書之部分行為，而偽造私文書之低度行為，復為
    行使偽造私文書之高度行為所吸收，均不另論罪。被告所犯
    上開行使偽造私文書罪、詐欺取財既遂罪、詐欺取財未遂罪
    間，有方法結果之牽連關係，應依刑法第五十五條規定，從
    一重之行使偽造私文書罪論處。被告先後多次行使偽造私文
    書犯行，時間緊接，所犯之犯罪構成要件相同，係基於概括
    犯意為之，為連續犯，應依刑法第五十六條規定論以一罪，
    並加重其刑。爰審酌被告之素行、犯罪動機、目的係因一時
    貪利圖便，冒用告訴人之名義申請信用卡持之刷卡消費未遂
    ，足生損害於國泰銀行對於信用卡徵信業務及客戶資料之管
    理正確性及甲○○本人，犯罪手段、並未順利刷卡消費，、
    所生危害尚非嚴重，犯罪後又否認犯行之態度等一切情狀，
    量處如主文所示之刑，並諭知易科罰金之折算標準。被告在
    國泰銀行信用卡申請書「正卡人簽名欄」上偽造「甲○○」
    、「Ｊ  Ｃ  Ｃｈｅｎ」之署名及國泰銀行核發之卡號00
    00000000000000號信用卡背面上偽造之「Ｊ
      Ｃ」之署名，均應依刑法第二百十九條規定沒收。
乙、不另為無罪之諭知部分
一、公訴意旨另以：被告乙○○因故得知告訴人甲○○所持有、
    由萬泰商業銀行（下稱萬泰銀行）發卡之卡號000000
    0000000000號信用卡卡號及簽帳密碼，復基於前
    述犯罪事實一之概括犯意，自九十一年八月二十三日起至十
    月二十五日止，未經甲○○之同意，即偽冒甲○○之名義，
    支付美國西南航空機票票款美金一百八十五元，及美國內陸
    灰狗巴士共三十六筆車資（每筆車資分別為美金三十八元、
    四十元或八十四．九五美元不等），使萬泰銀行陷於錯誤，
    支付上揭共計美金一千八百七十一．九五元之刷卡消費，因
    認被告此部分亦涉犯行使偽造私文書、詐欺取財等罪嫌。
二、犯罪事實應依證據認定之，無證據不得認定其犯罪事實。不
    能證明被告犯罪者，應諭知無罪之判決，刑事訴訟法第一百
    五十四條第二項、第三百零一條第一項分別定有明文。而告
    訴人之告訴，係以使被告受刑事訴追為目的，是其陳述是否
    與事實相符，仍應調查其他證據以資審認；且認定不利於被
    告之事實，須依積極證據，苟積極證據不足為不利於被告之
    認定時，即應為有利於被告之認定，更不必有何有利之證據
    ，最高法院著有五十二年台上字第一三００號及三十年上字
    第八一六號判例可資參照。
三、公訴人認被告涉犯此部分犯行，係以告訴人之指訴及萬泰銀
    行九十三年三月十九日金卡字０九三九五五００四八號函附
    信用卡交易明細及網路消費紀錄資為論據。訊據被告堅詞否
    認有何此部分行使偽造私文書、詐欺取財犯行，辯稱：「伊
    與甲○○九十一年在美國共同生活期間，甲○○同意伊使用
    其萬泰銀行信用卡刷卡消費，否則依網路刷卡消費之嚴格規
    定，伊不可能以前揭信用卡上網消費，洵無行使偽造私文書
    、詐欺取財犯行。」等語。經查：
（一）公訴人所指此部分被告以告訴人甲○○之名義，支付美國
      西南航空公司票款一筆及美國內陸灰狗巴士車資三十六筆
      之事實，上開交易係被告以網路消費的方式進行交易，為
      被告自承不諱，且有萬泰銀行消費金融服務部信用卡中心
      於九十三年三月十九日所出具之金卡字第09393550048號
      函及上揭交易的明細表在卷可稽（詳九十三年偵字第一０
      七０七號卷第七五頁至第八八頁）。
（二）按網路刷卡消費的方式，必需輸入完整的信用卡號及密碼
      、住所等個人私密資料方能完成交易，為使用者所周知，
      因密碼是屬於個人為避免帳戶遭第三人不法使用的防護措
      施，若無本人的告知第三人實難窺探，且信用卡的帳單上
      並沒有完整的信用卡號，縱如夫妻之親，如非本人告知，
      亦難知悉一般網路交易所須之個人資料，故證人甲○○證
      稱被告可能因家裏有信用卡帳單而知悉信用卡卡號及密碼
      云云（詳本院卷二第十五頁），委無可採。
（三）證人甲○○雖陳稱前揭小額美金的消費，多是被告從紐約
      市往返紐澤西州大西洋賭城的車資，且被告一星期約往返
      賭城二、三次等語，細觀前揭交易明細，多是美國內陸灰
      狗巴士的車資，分別於九十一年十月九日、十五日、十九
      日、二十一日各一筆、同月十一日、十四日、十七日各六
      筆、同月十八日三筆及二十日八筆，計三十三筆（詳本院
      卷一第十七頁至第十八頁），且依證人甲○○證稱：因從
      紐約市到紐澤西州大西洋賭城的車程時間，單趟約一至二
      小時（見本院卷一第十六頁），若如證人甲○○所言，係
      來往賭城之車資，何以單日會有三筆、六筆、八筆不等往
      返賭城之車資，豈有可能被告單日往返賭城三、四趟之理
      ，證人甲○○此部分所證容有誤會。再如證人甲○○所言
      被告於九十一年八月至十月在美國生活期間，並沒有工作
      且經濟情況不好，生活費用多係其所支付，且約二、三天
      往返賭城一次等語（詳本院卷二第十九頁），證人甲○○
      明知被告在前揭時日並無工作且經濟情況不佳，又常往返
      賭城賭博，衡情被告應得證人甲○○經濟上之奧援，否則
      無從支付日常生活支出。
（四）又被告於九十一年八月至十月間，連續三個月以證人甲○
      ○之前揭萬泰銀行信用卡消費達三十六筆，且金額不少，
      前揭信用卡之帳單是寄送到台灣證人父親所開設之旅狐國
      際股份有限公司之營業處所（詳本院二卷第十五頁至第十
      七頁、九十三年偵字第一０七０七號卷第六二頁），證人
      對該信用卡的消費情形，理應知之甚詳，若證人未同意被
      告使用該信用卡，何以證人未即時制止被告此未經授權之
      行為，竟讓被告以該信用卡連續在三個月內消費達三十六
      筆，誠有疑義。
    綜上所述，公訴人所據萬泰銀行九十三年三月十九日金卡字
    ０九三九五五００四八號函附信用卡交易明細及網路消費紀
    錄僅足證明被告確以告訴人名義刷卡消費，不足以推論被告
    未得其授權，而告訴人此部分之指訴亦有如上所述之瑕疵而
    不足採，尚不足以遽此認定被告確有此部分公訴人所指之行
    使偽造私文書、詐欺取財犯行，此外，本院復查無其他積極
    之事證足認被告有公訴人所指之上述犯行，依前揭法條及判
    例要旨，本應為被告無罪之諭知，惟公訴意旨認被告此部分
    犯行與前開有罪部分有連續犯之裁判上一罪關係，爰不另為
    無罪之諭知，附此說明。
據上論斷，應依刑事訴訟法第二百九十九條第一項前段，刑法第
五十六條、第二百十六條、第二百十條、第三百三十九條第三項
、第一項、第五十五條、第四十一條第一項前段、第二百十九條
，罰金罰鍰提高標準條例第一條前段、第二條，判決如主文。
本案經檢察官高怡修到庭執行職務。
中    華    民    國    95    年    4     月    19    日
                刑事第十庭審判長法  官  林婷立
                                法  官  林柏泓
                                法  官  黃雅芬
如不服本判決，應於判決送達後十日內，向本院提出上訴狀。
                                書記官  林碧華
中    華    民    國    95    年    4     月    19    日
中華民國刑法第二百十條
(偽造變造私文書罪)
偽造、變造私文書，足以生損害於公眾或他人者，處五年以下有
期徒刑。
中華民國刑法第二百十六條
(行使偽造變造或登載不實之文書罪)
行使第二百十條至第二百十五條之文書者，依偽造、變造文書或
登載不實事項或使登載不實事項之規定處斷。
中華民國刑法第三百三十九條
(普通詐欺罪)
意圖為自己或第三人不法之所有，以詐術使人將本人或第三人之
物交付者，處五年以下有期徒刑、拘役或科或併科一千元以下罰
金。
以前項方法得財產上不法之利益或使第三人得之者，亦同。
前二項之未遂犯罰之。


司法院資訊處製作；財團法人民間司法改革基金會備份。
